【裁判字號】    97,簡上,27
【裁判日期】    970304
【裁判案由】    重利
【裁判全文】
臺灣彰化地方法院刑事判決              97年度簡上字第27號
上  訴  人
即  被  告  甲○○
上列上訴人因重利案件，不服本院九十六年度員簡字第五九六號
中華民國九十六年十一月三十日第一審簡易判決（原聲請簡易判
決處刑案號：九十六年度偵字第九一六七號），本院管轄第二審
合議庭判決如下︰
    主  文
上訴駁回。
    事實及理由
一、本案經本院審理結果，認第一審判決認事用法及量刑均無不
    當，應予維持，並引用第一審判決書記載之事實、證據及理
    由（如附件，惟簡易判決所引用之聲請簡易判決處刑書犯罪
    事實欄第八行「（年利率七百二十％）」之記載應予刪除）
    ）。
二、本件上訴人即被告甲○○（以下簡稱被告甲○○）上訴意旨
    略以：我沒有參與這件事情云云。
三、訊據被告雖矢口否認有重利之犯行，辯稱其沒有參與這件事
    情云云。惟查，（一）證人即被害人乙○○到庭證稱：當時
    我因為急需用錢要還信貸，且跟朋友借不到錢，所以我看夾
    報，並依照上面的電話號碼打電話過去之後，我們約地點在
    彰化縣社頭鄉○○路○段三０六號彰化啟智學校前，當時他
    們派我不認識的兩個人來，其中一位是剛剛的被告及胡智銘
    ，我跟他們問錢如何借，當時我有簽立借款金額兩倍之本票
    及身分證正本，之後我的身分證他們沒有還給我，當天他也
    有給我寫借據，當時在場的兩位都有跟我講，錢是剛剛的被
    告甲○○拿給我的，契約書也是他拿給我的，是胡智銘負責
    開車，被告甲○○負責跟我接洽借款事宜。十天到之後何人
    跟我聯絡我聽不出來，不過當天對方是派被告甲○○及胡智
    銘來，是被告甲○○叫我上車，也是他跟我談利息，之後警
    察就來了等語；又證人即共同被告胡智銘於偵訊時證稱：我
    是受僱於發仔，發仔在放高利貸，十天一期，一期一萬元利
    息二千元，乙○○有向我們借一次錢，借二萬元，預扣第一
    期的利息，所以乙○○實際拿到的錢是一萬六千元，今天我
    有去中山路及學府路向乙○○收利息，但沒有收到錢等語，
    足認被告甲○○確參與重利構成要件之行為，其所辯顯係事
    後卸責之詞，不足採信。（二）另按約定利率，超過週年百
    分之二十者，債權人對於超過部分之利息，無請求權；又債
    權人除前條限定之利息外，不得以折扣或其他方法，巧取利
    益，民法第二百零五條、第二百零六條分別定有明文；故自
    貸與金額中預扣利息，該預扣部分既未實際交付借用人，自
    不能認為係貸與本金額之一部（最高法院二十九年上字第一
    三０六號判例參照），從而，利息先扣之消費借貸，其據以
    計算利息之本金額應以利息預扣後實際交付借用人之金額為
    準。查本件被害人乙○○向被告甲○○借款二萬元，每十天
    為一期，每期被害人應繳納四千元之利息，並預扣第一期利
    息四千元後，被告甲○○僅交付一萬六千元之借款予被害人
    ，故依預扣利息後所實借之本金為準，計算被告收取之利率
    ，核該借款之週年利率超過百分九百，承此觀之，被告收取
    之利息自屬與原本顯不相當。此外並有夾報廣告影本一份、
    照片五幀及扣案之空白商業本票二本、空白商業本票二十三
    張可資佐證，是以本件被告甲○○與胡智銘共同重利犯行事
    證已臻明確，堪予認定。
四、原審認被告甲○○與胡智銘（業經本院以九十六年度員簡字
    第五九六號判處拘役五十日確定）共犯重利事證明確，據以
    論罪科刑，判處被告甲○○拘役五十日，並依刑法第四十一
    條第一項前段之規定諭知易科罰金之折算標準，及將扣案之
    共犯胡智銘所有供犯本案所用之空白商業本票二本及空白商
    業本票二十三張諭知沒收，核無不當，被告甲○○指摘原判
    決有誤，聲請撤銷原判決為無理由，自應駁回其上訴。
據上論斷，應依刑事訴訟法第四百五十五條之一第一項、第三項
、第三百六十八條、第三百七十三條，判決如主文。
本件經檢察官張聖傳到庭執行職務。
中    華    民    國    97    年    3     月    4     日
                        臺灣彰化地方法院刑事第二庭
                            審判長法官  石馨文
                            法      官  黃齡玉
                            法      官  尚安雅
以上正本證明與原本無異。
本判決不得上訴。
中    華    民    國    97    年    3     月    7     日
                            書  記  官  洪年慶


司法院資訊處製作；財團法人民間司法改革基金會備份。
